【裁判字號】    95,上訴,1469
【裁判日期】    950726
【裁判案由】    毒品危害防制條例
【裁判全文】
臺灣高等法院臺中分院刑事判決        95年度上訴字第1469號
上  訴  人
即  被  告  乙○○
上列上訴人因毒品危害防制條例案件，不服臺灣臺中地方法院95
年度訴字第969號，中華民國95年5月23日第一審判決（起訴案號
：臺灣臺中地方法院檢察署95年度毒偵字第1279號），提起上訴
，本院判決如下：
    主  文
原判決撤銷。
乙○○連續施用第一級毒品，累犯，處有期徒刑捌月，扣案海洛
因壹包（淨重20.64公克）除包裝袋外沒收銷燬之，包裝袋一個
沒收；又施用第二級毒品，累犯，處有期徒刑陸月。應執行有期
徒刑壹年，扣案海洛因壹包（淨重20.64公克）除包裝袋外沒收
銷燬之，包裝袋一個沒收。
    事  實
一、乙○○前違反肅清煙毒條例及懲治盜匪條例案件，經臺灣高
    等法院台中分院分別判處有期徒刑3年2月、3年6月，經裁定
    應執行有期徒刑6年4月，於94年3月2日縮短刑期執行完畢，
    翌日出監。又因違反毒品危害防制條例案件，經臺灣南投地
    方法院裁定送觀察勒戒後，認有繼續施用毒品傾向，復經同
    法院以89年毒聲字第237號裁定令入戒治處所施以強制戒治
    ，嗣於89年6月16日經裁定令停止戒治，所餘戒治期間付保
    護管束，於90年2月13日交付保護管束期滿，經臺灣南投地
    方法院檢察署檢察官於90年2月21日以90年度戒毒偵第65號
    不起訴處分確定。猶不知悔改，於強制戒治執行完畢釋放後
    五年內，復基於施用第一級毒品之概括犯意，自94年11月2
    日起至94年11月6日11時許止，連續多次在南投縣草屯鎮○
    ○里○○路440巷3號住處房間內，施用第一級毒品海洛因，
    平均每日1至2次；另基於施用第二級毒品之概括犯意，自94
    年11月2日起至94年11月7日中午11時30分許，連續多次在上
    開住處房間內，施用第二級毒品甲基安非他命，平均每日1
    至2次。嗣經警於94年11月7日16時50分許，在臺中市○○區
    ○○路二段112號3樓308室查獲，扣得被告所有之第一級毒
    品海洛因1包（淨重20.64公克）。
二、案經台中市警察局第六分局報告台灣台中地方法院檢察署檢
    察官偵查起訴。
    理  由
一、訊據上訴人即被告乙○○坦承有上開施用第一級毒品海洛因
    及第二級毒品甲基安非他命之犯行，經警採取被告之尿液送
    驗結果，呈可待因、嗎啡及甲基安非他命陽性反應，有中山
    醫學大學附設醫院藥物濫用檢測中心出具之濫用藥物尿液檢
    驗報告1份在卷可證，扣案被告所有之白色粉末1包，經法務
    部調查局鑑定結果，含海洛因成分，亦有該海洛因1包及鑑
    定通知書在卷可稽，犯行可以認定。
二、被告前因毒品危害防制條例案件，經臺灣南投地方法院裁定
    送觀察勒戒後，認有繼續施用毒品傾向，復經同法院以89年
    毒聲字第237號裁定令入戒治處所施以強制戒治，於89年6月
    16日經裁定令停止戒治，所餘戒治期間付保護管束，於90年
    2月13日交付保護管束期滿，經臺灣南投地方法院檢察署檢
    察官於90年2月21日以90年度戒毒偵第65號不起訴處分確定
    ，於上開強制戒治執行完畢釋放後五年內，復施用第一、二
    級毒品，應依法論科。
三、核被告所為，係犯毒品危害防制條例第十條第一項之施用第
    一級毒品、及同條第二項之施用第二級毒品罪。被告分別持
    有第一級毒品海洛因、第二級毒品安非他命進而施用之，其
    持有之低度行為應為施用之高度行為所吸收，均不另論罪。
    按修正後刑法第2條第1項規定：「行為後法律有變更者，適
    用行為時之法律。但行為後之法律有利於行為人者，適用最
    有利於行為人之法律。」被告行為後，刑法於94年1月7日修
    正公布，並於95年7月1日施行，其中第56條連續犯之規定經
    刪除，47條累犯、51條定執刑行、第38條沒收之規定，則經
    修正。被告之上開犯行，因行為後新法業已刪除連續犯之規
    定，此刪除雖非犯罪構成要件之變更，但顯已影響行為人刑
    罰之法律效果，自屬法律有變更，依新法第2條第1項規定，
    比較新、舊法結果，仍應適用較有利於被告之行為時法律即
    舊法論以連續犯（最高法院95年第8次刑事庭會議決議參照
    ）。被告連續多次施用第一級毒品之犯行，時間緊接，觸犯
    構成要件相同之罪名，顯係基於概括犯意而反覆為之，為連
    續犯，應依刑法第56條規定，論以一罪，並加重其刑。被告
    前於81年間因盜匪案件，經本院判處有期徒刑3年6月確定，
    另於82年間因違反肅清煙毒條例，經本院各判處有期徒刑3
    年2月確定，嗣經裁定應執行有期徒刑6年4月，於94年3 月2
    日縮刑期滿執行完畢，有刑案資料查註紀錄表及臺灣高等法
    院被告前案紀錄表各一件在卷可稽。被告受有期徒刑執行完
    畢後，5年以內再故意犯本案有期徒刑以上之罪，不論依修
    正前之刑法第47條，或修正後之刑法第47條第1項之規定，
    均構成累犯，對被告而言並無有利或不利之情形，自不生新
    舊法比較之問題，逕依修正前之刑法第47條，均論以累犯，
    並各遞加重其刑。關於定執行刑部分，修正前刑法第51 條
    規定：「數罪併罰，分別宣告其罪之刑，依左列各款定其應
    執行者：」其中第5款規定：「宣告多數有期徒刑者，於各
    刑中之最長期以上，各刑合併之刑期以下，定其刑期。但不
    得逾二十年。」修正後刑法第51條規定：「數罪併罰，分別
    宣告其罪之刑，依下列各款定其應執行者：」其中第5款規
    定：「宣告多數有期徒刑者：」其中第5款規定：「宣告多
    數有期徒刑者，於各刑中之最長期以上，各刑合併之刑期以
    下，定其刑期。但不得逾三十年。」比較結果，修正後刑法
    並非較有利於行為人，依刑法第2條第1項前段之規定，仍應
    依修正前刑法，定其應執行之刑。被告所犯連續施用第一級
    毒品、施用第二級毒品罪二罪之間，犯意各別，行為互殊，
    應分論併罰。另刑法第38條第1項第2款、第3項僅有文字上
    之修正，無實質上之變更，不生比較問題，適用修正前法。
    原判決對被告之犯行論罪科刑並定執行刑，固非無見，惟被
    告係基於施用第二級毒品之概括犯意，自94年11月2日起至
    94年11月7日中午11時30分許，連續多次施用第二級毒品甲
    基安非他命，平均每日1至2次，為被告自承，屬連續犯，原
    判決認被告僅有一次施用甲基安非他命之行為，而未論以連
    續犯，即有違誤。又扣案被告所有之海洛因1包，其中依毒
    品危害防制條例第18條第1項前段之規定應予沒收銷燬者僅
    海洛因粉末 (淨重20.64公克)，原判決連同包裝該海洛因包
    裝袋 (連同海洛因共重22公克)一併沒收銷燬，亦有未洽。
    另本案係經檢察官提起公訴，原審係進行簡式審判程序，係
    符合刑事訴訟法第449條第2項規定，原判決引用同法第452
    條，尚有未合。被告上訴意旨以其出獄後，因年近六十，無
    法找著工作，於經濟壓力下，心灰意冷，時時有輕生念頭，
    生理及心理暫時的依賴毒品麻醉，心態與一般刑事犯罪不同
    ，且有悔悟之心云云，雖無理由，惟原判決既有上開可議處
    ，應由本院撤銷改判。被告施用第二級毒品部分，依連續犯
    規定，雖仍論以一罪，惟與被告僅施用一次單純一罪尚有不
    同，原判決未依連續犯規定論罪，適用法條即有錯誤，本院
    得處以較重之刑。審酌被告自81年間起即犯有肅清煙毒條例
    之罪，有施用毒品之素行，迭經觀察勒戒、強制戒治執行完
    畢，無視於毒品對於自身健康之戕害及國家對於杜絕毒品犯
    罪之禁令，一再施用毒品，惟其坦承犯行，表示悔悟，犯後
    態度良好，且施用毒品者均有相當程度之生理成癮性及心理
    依賴性，其犯罪心態與一般刑事犯罪之本質並不相同，容應
    以病人之角度為考量，並側重適當之醫學治療及心理矯治為
    宜，量刑不宜過重等一切情狀，各量處如主文所示之刑，並
    定其應執行刑。扣案第一級毒品海洛因1包（淨重20.64 公
    克）除包裝袋外，依毒品危害防制條例第18條第1項前段之
    規定沒收銷燬之。包裝該海洛因之包裝袋1個，屬被告所有
    ，依修正前刑法第38條第1項第2款沒收。
據上論斷，依刑事訴訟法第369條第1項、第299條第1項前段，毒
品危害防制條例第10條第1項、第2項、第18條第1項前段，刑法
第11條前段、第2條第1項、修正前刑法第56條、第47條、第51條
第5款、第38條第1項第2款，判決如主文。
本案經檢察官甲○○到庭執行職務。
中    華    民    國    95    年    7    月     26    日
               刑事第九庭  審判長法  官  陳  筱  珮
                                 法  官  趙  春  碧
                                 法  官  康  應  龍
上列正本證明與原本無異。
如不服本判決應於收受送達後十日內向本院提出上訴書狀，其未
敘述上訴之理由者並得於提起上訴後十日內向本院補提理由書（
均須按他造當事人之人數附繕本）。
                                 書記官  黃  薰  慧
中    華    民    國    95    年    7     月    27    日
所犯法條
毒品危害防制條例第10條
施用第一級毒品者，處6月以上5年以下有期徒刑。
施用第二級毒品者，處3年以下有期徒刑。
                                                      Ｆ


司法院資訊處製作；財團法人民間司法改革基金會備份。
